【裁判字號】    99,訴,3339
【裁判日期】    991130
【裁判案由】    毒品危害防制條例
【裁判全文】
臺灣板橋地方法院刑事判決              99年度訴字第3339號
公  訴  人  臺灣板橋地方法院檢察署檢察官
被      告  林志豪
上列被告因違反毒品危害防制條例案件，經檢察官提起公訴（99
年度毒偵字第7908號），被告於準備程序進行中就被訴事實為有
罪之陳述，經本院合議庭裁定由受命法官獨任進行簡式審判程序
，並判決如下：
    主      文
林志豪施用第一級毒品，累犯，處有期徒刑拾壹月。
    事      實
一、林志豪前於民國92年間，因施用毒品案件，經依臺灣桃園地
    方法院92年度毒聲字第895 號裁定送觀察、勒戒後，因認有
    繼續施用毒品傾向，經臺灣桃園地方法院以92年度毒聲字第
    3735號裁定令入戒治處所施以強制戒治，嗣經臺灣桃園地方
    法院以93年度毒聲字第1053號裁定停止戒治，所餘戒治期間
    付保護管束，而於93年8 月18日因停止其處分出監。又於95
    年間，因施用毒品案件，經臺灣桃園地方法院以95年度訴字
    第1462號判處有期徒刑8 月確定，嗣經臺灣桃園地方法院以
    96年度聲減字第234 號裁定減刑為有期徒刑4 月確定，入監
    執行後，於96年5 月17日縮刑期滿。再於96年間，因施用毒
    品案件，經本院以96年度訴字第770 號判處有期徒刑8 月確
    定，嗣經本院以96年度聲減字第7417號裁定減刑為有期徒刑
    4 月確定；又因施用毒品案件，經臺灣桃園地方法院以96年
    度訴字第1209號判處有期徒刑10月、4 月確定，嗣經臺灣桃
    園地方法院以96年度聲減字第9647號裁定減刑為有期徒刑5
    月、2 月。上開案件嗣經臺灣桃園地方法院以97年度聲字第
    2329號裁定定其應執行刑為有期徒刑10月確定，入監執行後
    ，於97年12月17日縮刑期滿。詎猶不知悔改，復基於施用第
    一級毒品之犯意，於99年3 月17日下午3 時28分許為警採尿
    時回溯26小時內之某時（不含為警逮捕之公權力拘束期間）
    ，在其址設臺北縣板橋市○○街253 巷17弄15號2 樓住處，
    以針筒注射之方式，施用第一級毒品海洛因1 次。嗣於同日
    下午2 時20分許，在臺北縣板橋市○○路○ 段與龍興街之交
    岔路口，因另案通緝為警逮捕，經其同意採尿送驗結果，呈
    鴉片類（可待因、嗎啡）陽性反應，始悉上情。
二、案經臺北縣政府警察局板橋分局報請臺灣板橋地方法院檢察
    署檢察官偵查起訴。
    理      由
一、按除簡式審判程序、簡易程序及刑事訴訟法第376 條第1 款
    、第2 款所列之罪之案件外，第一審應行合議審判；除被告
    所犯為死刑、無期徒刑、最輕本刑為3 年以上有期徒刑之罪
    或高等法院管轄第一審案件者外，於第一次審判期日前之準
    備程序進行中，被告先就被訴事實為有罪之陳述時，審判長
    得告知被告簡式審判程序之旨，並聽取當事人、代理人、辯
    護人及輔佐人之意見後，裁定進行簡式審判程序，同法第28
    4 條之1 、第273 條之1 第1 項分別定有明文。查被告林志
    豪所犯係死刑、無期徒刑、最輕本刑為3 年以上有期徒刑以
    外之罪，亦非高等法院管轄第一審案件。其於準備程序進行
    中，就被訴事實為有罪之陳述，經告知簡式審判程序之旨，
    並聽取公訴人及被告之意見後，業經本院合議庭依上開規定
    裁定由受命法官獨任進行簡式審判程序，合先敘明。
二、次按施用第一、二級毒品為犯罪行為，毒品危害防制條例第
    10條定有處罰明文。故施用第一、二級毒品者，依前揭規定
    本應科以刑罰。惟基於刑事政策，對合於一定條件之施用者
    ，則依同條例第20條、第23條之規定，施以觀察、勒戒及強
    制戒治之保安處分。又毒品危害防制條例於92年7 月9 日修
    正公布，自93年1 月9 日施行，其中第20條、第23條將施用
    毒品之刑事處遇程序，區分為「初犯」及「5 年內再犯」、
    「5 年後再犯」。依其立法理由之說明：「初犯」，經觀察
    、勒戒或強制戒治後，應為不起訴處分或不付審理之裁定；
    經觀察、勒戒或強制戒治執行完畢釋放後，「5 年內再犯」
    者，因其再犯率甚高，原實施之觀察、勒戒及強制戒治既已
    無法收其實效，爰依法追訴或裁定交付審理。至於經觀察、
    勒戒或強制戒治執行完畢釋放後，「5 年後再犯」者，前所
    實施之觀察、勒戒或強制戒治已足以遮斷其施用毒品之毒癮
    ，為期自新及協助其斷除毒癮，仍適用「初犯」規定，先經
    觀察、勒戒或強制戒治之程序。從而依修正後之規定，僅限
    於「初犯」及「5 年後再犯」2 種情形，始應先經觀察、勒
    戒或強制戒治程序。倘被告於5 年內已再犯，經依法追訴處
    罰，縱其第3 次（或第3 次以上）再度施用毒品之時間，在
    初犯經觀察、勒戒或強制戒治執行完畢釋放5 年以後，已不
    合於「5 年後再犯」之規定，且因已於「5 年內再犯」，顯
    見其再犯率甚高，原實施觀察、勒戒或強制戒治，已無法收
    其實效，即應依該條例第10條處罰（最高法院97年度第5 次
    刑事庭會議決議參照）。查被告前於92年間，因施用毒品案
    件，經依臺灣桃園地方法院92年度毒聲字第895 號裁定送觀
    察、勒戒後，因認有繼續施用毒品傾向，經臺灣桃園地方法
    院以92年度毒聲字第3735號裁定令入戒治處所施以強制戒治
    ，嗣經臺灣桃園地方法院以93年度毒聲字第1053號裁定停止
    戒治，所餘戒治期間付保護管束，而於93年8 月18日因停止
    其處分出監；又於95年間，因施用毒品案件，經臺灣桃園地
    方法院以95年度訴字第1462號判處有期徒刑8 月確定，嗣經
    臺灣桃園地方法院以96年度聲減字第234 號裁定減刑為有期
    徒刑4 月確定，入監執行後，於96年5 月17日縮刑期滿等情
    ，有臺灣高等法院被告前案紀錄表1 份附卷可考。是被告本
    案施用毒品犯行，距上開觀察、勒戒及強制戒治執行完畢釋
    放雖已逾5 年，惟被告在上開觀察、勒戒及強制戒治執行完
    畢釋放後5 年內，既已再犯施用毒品之罪，並經追訴處罰，
    揆諸前揭說明，其本次犯行即與毒品危害防制條例第20條第
    3 項所稱之「5 年後再犯」有別，是公訴人依法追訴，於法
    並無不合。
三、上揭犯罪事實，業據被告於偵訊及本院審理時供認不諱，且
    其於前開時、地，為警查獲後採集之尿液檢體，經送請臺灣
    檢驗科技股份有限公司以酵素免疫分析法初步檢驗，及以氣
    相層析質譜儀法確認檢驗結果，呈鴉片類（可待因、嗎啡）
    陽性反應乙情，有該公司濫用藥物檢驗報告及臺北縣政府警
    察局板橋分局偵辦毒品危害防制條例通緝案被移送人姓名及
    代碼對照表各1 紙附卷足憑。再查，海洛因施用入人體後水
    解還原成嗎啡，再循嗎啡之代謝方式排出體外，業據行政院
    衛生署藥物食品檢驗局以73藥檢壹字第030221號函說明綦詳
    。且尿液中能否驗出嗎啡陽性反應，與其投與量、投與途徑
    、採尿時間、個人體質及檢測方法之靈敏度有關，國外曾有
    文獻報導注射6 毫克之海洛因鹽酸鹽，其代謝物嗎啡之平均
    可檢出時限約為26小時，亦經行政院衛生署藥物食品檢驗局
    於81年9 月8 日以（81）藥檢壹字第8114885 號函釋明在案
    。另前揭濫用藥物檢驗報告載明係以氣相層析質譜儀法作為
    確認檢驗之方式，而以氣相層析質譜儀分析法進行確認者，
    均不致產生偽陽性反應，亦經行政院衛生署管制藥品管理局
    於92年6 月20日以管檢字第0920004713號函釋明甚詳。準此
    ，被告之尿液既經以氣相層析質譜儀法檢驗，呈鴉片類（可
    待因、嗎啡）陽性反應，堪認被告確於前開時、地，施用第
    一級毒品海洛因，本案事證已臻明確，被告犯行堪以認定，
    應依法論科。
四、按海洛因屬毒品危害防制條例第2 條第2 項第1 款所定之第
    一級毒品，不得非法持有、施用。是核被告所為，係犯毒品
    危害防制條例第10條第1 項之施用第一級毒品罪。被告持有
    第一級毒品海洛因進而施用，其持有海洛因之低度行為，應
    為施用之高度行為所吸收，不另論罪。又被告前於95年間，
    因施用毒品案件，經臺灣桃園地方法院以95年度訴字第1462
    號判處有期徒刑8 月確定，嗣經臺灣桃園地方法院以96年度
    聲減字第234 號裁定減刑為有期徒刑4 月確定，入監執行後
    ，於96年5 月17日縮刑期滿。再於96年間，因施用毒品案件
    ，經本院以96年度訴字第770 號判處有期徒刑8 月確定，嗣
    經本院以96年度聲減字第7417號裁定減刑為有期徒刑4 月確
    定；又因施用毒品案件，經臺灣桃園地方法院以96年度訴字
    第1209號判處有期徒刑10月、4 月確定，嗣經臺灣桃園地方
    法院以96年度聲減字第9647號裁定減刑為有期徒刑5 月、2
    月。上開案件嗣經臺灣桃園地方法院以97年度聲字第2329號
    裁定定其應執行刑為有期徒刑10月確定，入監執行後，於97
    年12月17日縮刑期滿等情，有臺灣高等法院被告前案紀錄表
    1 份在卷可參。其於受徒刑之執行完畢，5 年以內故意再犯
    本案有期徒刑以上之罪，為累犯，應依刑法第47條第1 項之
    規定加重其刑。爰審酌被告施用毒品足以戕害身心健康，其
    經觀察、勒戒及強制戒治後，仍再度施用毒品，顯見其戒毒
    之意志不堅，自制力不佳，應有入監矯治之必要；惟念其施
    用毒品，戕害己身，且犯後已坦承犯行，態度良好，並審酌
    其犯罪之動機、目的、手段、生活狀況、品行及智識程度等
    一切情狀，量處如主文所示之刑，以示懲儆。
據上論斷，應依刑事訴訟法第273 條之1 第1 項、第299 條第1
項前段，毒品危害防制條例第10條第1 項，刑法第11條前段、第
47條第1 項，判決如主文。
本案經檢察官李美金到庭執行職務。
中    華    民    國    99    年    11    月    30    日
                  刑事第十八庭  法  官  謝梨敏
上列正本證明與原本無異。
如不服本判決，應於判決送達後10日內敘明上訴理由，向本院提
出上訴狀 (應附繕本) ，上訴於臺灣高等法院。其未敘述上訴理
由者，應於上訴期間屆滿後20日內向本院補提理由書「切勿逕送
上級法院」。
                                書記官  林怡君
中    華    民    國    99    年    11    月    30    日
附錄本判決論罪之法條：
毒品危害防制條例第10條
施用第1 級毒品者，處6 月以上5 年以下有期徒刑。
施用第2 級毒品者，處3 年以下有期徒刑。

司法院資訊處製作；財團法人民間司法改革基金會備份。
